---
title: "CC INF 523"
author: "ABDOULRAMANE ABOU DJAFAR - 16A0029FS"
date: "2023-06-16"
output:
  word_document: default
  pdf_document: default
---

```{r setup, include=FALSE}
knitr::opts_chunk$set(echo = TRUE)
```

# TPE INF 523: Fondements Mathématiques et Informatiques de la science des donnée

## Exercice 1
Considérons un échantillon aléatoire de finisseurs du marathon de New York en 2002. Cet ensemble de données se trouve dans le package **UsingR**. Chargeons le package, puis chargeons l’ensemble de données **nym.2002**.

```{r}
library(UsingR)
data("nym.2002")
df <- nym.2002
```

### 1. Utilisons des __boîtes à moustaches__ et des __histogrammes__ pour comparer les temps d’arrivée des hommes et des femmes.
#### Comparaison avec les boîtes à moustaches. 
```{r}
library(ggplot2)
ggplot(df) + aes(x = gender, y = time) + geom_boxplot(fill = c("pink", "turquoise")) + ggtitle("Repartition des hommes et des femmes selon le temps d'arrivée") + xlab("Genre") + ylab("Temps d'arrivée")
```
Selon le graphique ci-dessus, il en ressort que la sous-population des **hommes (Male)** a une repartition des temps d'arrivées qui tournent autours de **220-300 unités** alors que celui des **femmes (Female)** gravitents autours de **250-310 unités**. Ce qui nous permet de déduire que les performances des hommes sont plus élévées que celles des femmes selon ces données.

#### Comparaison avec les histogrammes
```{r}
hoe <- ggplot() + aes(df$time[df$gender == "Male"]) + geom_histogram(fill = "turquoise", col = "gray") + ggtitle("") + xlab("Temps d'arrivée") + ylab("Fréquence des éffectifs")

fem <- ggplot() + aes(df$time[df$gender == "Female"]) + geom_histogram(fill = "pink", col = "gray") + ggtitle("") + xlab("Temps d'arrivée") + ylab("Fréquence des éffectifs")

library(ggpubr)
fig_hist <- ggarrange(hoe, fem, labels = c("Hommes", "Femmes"), ncol = 2, nrow = 1)
annotate_figure(fig_hist, top = text_grob("Temps d'arrivée par genre en fonction de leur éffectif", color = "black", face = "bold", size = 14))
```
Selon les graphiques ci-dessus, il en ressort que la __fréquence maximale des éffectifs des hommes__ est relativement proche d'un temps d'arrivé dans l'intervalle **]200; 250]** alors que celle des __femmes__ se retrouve dans l'intervalle **]250; 300]**. En d'autres termes, il y a plus d'hommes qui enregistrent un chrono court que les femmes qui le font.
Ce qui nous permet d'en déduire que les performances des hommes sont plus optimales que celles des femmes.

#### Malgré que l'on puisse faire des interprétations selon ces deux types de graphiques, celui en **histogramme** est un peu plus complexe à interpréter que celui en **boîte à mpustache**.

### 2.Utilisons **dplyr** pour créer deux nouvelles trames de données : **hommes** et **femmes**, avec les données pour chaque sexe:
```{r}
library(dplyr)
pop_homme <- df %>% filter(gender == "Male")
pop_femme <- df %>% filter(gender == "Female")
```

### 3. Déterminons la corrélation entre l’âge et le temps pour terminer chez les hommes:
```{r}
ggplot(pop_homme) + aes(x = time, y = age) + geom_point() + geom_smooth(colour="blue", method="lm", fill="skyblue") + ggtitle("Repartition du temps d'arrivé chez les hommes en fonction de l'âge") + xlab("Temps d'arrivée") + ylab("Age")
```
Selon ce graphique, les performances (temps d'arrivée) chez les hommes ont un dégré d'entropie assez prononcé, ce qui nous permet de supposer qu'il y a un très faible lien entre l'âge des hommes et leurs temps d'arrivé.
Mais d'une autre part, lorsque nous observons le graphique ci-dessous, nous remarquons que plus l'âge augmente, plus le temps d'arrivé augmente chez les hommes et de fait les performances diminuent.
```{r}
ggplot(pop_homme) + aes(x = time, y = age) + geom_smooth(method = "loess", se = FALSE, color = "blue") + ggtitle("Evolution du temps d'arrivé chez les hommes en fonction de l'âge") + xlab("Temps d'arrivée") + ylab("Age")
```

Ceci étant, vérifions cela par une métrique bien spécifique:
```{r}
cor.test(~ time + age, pop_homme)
```
Il y a donc une **faible correlation** entre ces deux modalités: __24%__. Ce qui nous permet de supposer que les performances ne sont pas liés à l'âge.

### 4. Déterminons la corrélation entre l’âge et le temps pour terminer chez les femmes:
```{r}
ggplot(pop_femme) + aes(x = time, y = age) + geom_point() + geom_smooth(colour="red", method="lm", fill="pink") + ggtitle("Repartition du temps d'arrivé chez les femmes en fonction de l'âge") + xlab("Temps d'arrivée") + ylab("Age")
```
```{r}
ggplot(pop_femme) + aes(x = time, y = age) + geom_smooth(method = "loess", se = FALSE, color = "red") + ggtitle("Evolution du temps d'arrivé chez les femmes en fonction de l'âge") + xlab("Temps d'arrivée") + ylab("Age")
```


```{r}
cor.test(~ time + age, pop_femme)
```
Il en est de même pour la sous-population des femmes. La correlation entre le temps d'arrivé et l'âge n'est que de **24%**.

### 5. Examinons les diagrammes de dispersion et les boîtes à moustaches des heures stratifiées par tranches d’âge (20-24, 25-30, etc.):
```{r}

```

